【裁判字號】    97,消債抗,80
【裁判日期】    971022
【裁判案由】    更生事件
【裁判全文】
臺灣臺北地方法院民事裁定            97年度消債抗字第80號
    抗  告  人  甲○○
    代  理  人  尤淳郁律師
上列抗告人因消費者債務清理條例更生事件，抗告人對於中華民
國97年8月14日本院97年度消債更字第698號裁定，提起抗告，本
院裁定如下：
    主  文
原裁定廢棄。
    理  由
一、抗告意旨略以：原審以伊戶籍地係位於台灣省宜蘭縣宜蘭市
    ○○里○鄰○○路17號，住所地雖為台北市○○路287巷27弄
    21號5樓，仍係基於租賃而來，伊在失業求職期間，亦持續
    負擔母親醫療費用，客觀上難謂伊有長久居住台北市之事實
    等情為由，將本案移送台灣宜蘭地方法院，惟伊至台北市工
    作迄今已12年，今工作穩定，伊確有長久居住台北市之主觀
    意思，原裁定將本案移送台灣宜蘭地方法院，實有未當，請
    依法廢棄原裁定，以維權益。
二、按，管轄權之有無，應依原告主張之事實，按諸法律關於管
    轄之規定而為認定。次按，依一定之事實，足認以久住之意
    思，住於一定之地域者，即為設定其住所於該地，為民法第
    20條所明定，是我國民法關於住所之設定，兼採主觀主義及
    客觀主義之精神，必須主觀上有久住一定地域之意思，客觀
    上有住於一定地域之事實，該一定之地域始為住所，故住所
    並不以登記為要件。另戶籍法為戶籍登記之行政管理規定，
    戶籍地址乃係依戶籍法所為登記之事項，戶籍地址並非為認
    定住所為唯一標準（最高法院93年度臺抗字第393號裁定參
    照）。
三、經查，抗告人主張自民國94年5月1日起迄今，皆租屋居住於
    台北市○○路287巷27弄21號5樓一節，有其所提房屋租賃契
    約書在卷可稽（見本院卷第14頁至第21頁），且依卷附抗告
    人勞工保險被保險人投保資料表（見本院卷第13頁），其12
    年來工作地點亦於台北市，何況其現仍任職於台北市丹堤咖
    啡信義建國店（見本院卷第10頁在職證明書），足見台北市
    ○○路287巷27弄21號5樓應為聲請人實際之住所地，宜蘭縣
    宜蘭市○○里○鄰○○路17號僅為聲請人戶籍所在地而已。
    至甲○○雖照顧同設籍宜蘭之病母，然觀諸其上開居住及工
    作狀況，即便其往來北宜間，亦難認其戶籍地為其住所地。
    是抗告人應有長久居住台北市之主觀意思，客觀上亦有住於
    一定地域即台北市之事實。則依消費者債務清理條例第5條
    第1項規定，應以抗告人之臺北市租屋處地址定專屬管轄法
    院。故原法院以對本件訴訟無管轄權為由，據以為移轉管轄
    之裁定，即有未洽，抗告意旨指摘原裁定不當，求予廢棄，
    為有理由，應由本院廢棄原裁定，發回原法院更為審理。
四、據上論斷，本件抗告為有理由，依民事訴訟法第492條，裁
    定如主文。
中    華    民    國    97    年    10    月    22    日
                  民事第二庭審判長法  官  朱漢寶
                                  法  官  鍾素鳳
                                  法  官  吳定亞
以上正本係照原本作成。
本裁定不得再抗告
中    華    民    國    97    年    10    月    22    日
                                  書記官  高秋芬


司法院資訊處製作；財團法人民間司法改革基金會備份。
